【裁判字號】    94,訴,393
【裁判日期】    950620
【裁判案由】    誣告
【裁判全文】
臺灣宜蘭地方法院刑事判決               94年度訴字第393號
公  訴  人  臺灣宜蘭地方法院檢察署檢察官
被      告  丙○○
選任辯護人  林國漳律師
上列被告因誣告案件，經檢察官提起公訴（93年度偵字第1332號
），本院判決如下：
    主  文
丙○○無罪。
    理  由
一、公訴意旨略以：被告丙○○係址設宜蘭縣羅東鎮○○路158
    巷19號怡興科技有限公司（下稱怡興公司）負責人，於民國
    91年5月初，丁○○、乙○○（該2人所涉竊盜及偽造有價證
    券罪部分，業經檢察官不起訴處分確定）亦加入怡興公司成
    為股東。詎丙○○明知附表一編號1至4號所示支票係於91年
    間某日，在怡興公司2樓由丁○○填寫完成，交其在支票發
    票人欄蓋章，完成發票行為後，當場交付乙○○；而附表一
    編號5至8號所示支票為票面金額及發票日均空白之支票，且
    係經其蓋章同意後，由丁○○於92年1月22日寄交予不知情
    之甲○○使用，附表一編號1至8所示支票均未失竊。然丙○○與丁○○因怡興公司經營問題有所爭執，竟於丁○○、乙○○於92年3月28日進入怡興公司並離去後，為免於承擔附
    表一編號1至8所示支票發票人責任，且意圖使丁○○、乙○○受竊盜及偽造有價證券之刑事處分，先於92年3月29日16
    時55分許，以怡興公司遭竊為由，向宜蘭縣警察局羅東分局
    公正派出所（下稱公正派出所）報案，再於92年3月31日，
    至宜蘭縣羅東鎮○○路154號玉山商業銀行羅東分行將附表
    一編號1至6、8號及附表二編號1至7所示支票掛失止付。迨
    上開經掛失止付之支票其中6張於附表三所示時間經提示而
    未獲付款，丁○○始查悉上情。因認被告丙○○涉犯刑法第
    169條第1項之誣告罪嫌等語。
二、按犯罪事實應依證據認定之，無證據不得認定犯罪事實；又
    不能證明被告犯罪者，即應諭知無罪之判決，刑事訴訟法第
    154條第2項、第301條第1項分別定有明文。次按刑事訴訟法
    第161條已於91年2月8日修正公布，其第1項規定：檢察官就
    被告犯罪事實，應負舉證責任，並指出證明之方法。因此，
    檢察官對於起訴之犯罪事實，應負提出證據及說服之實質舉
    證責任。倘其所提出之證據，不足為被告有罪之積極證明，
    或其指出證明之方法，無從說服法院以形成被告有罪之心證
    ，基於無罪推定之原則，自應為被告無罪判決之諭知（最高
    法院92年台上字第128號判例要旨參照）。又認定不利於被
    告之事實，須依積極證據，苟積極證據不足為不利於被告事
    實之認定時，即應為有利於被告之認定，更不必有何有利之
    證據（最高法院30年上字第816號判例要旨參照）。另告訴
    人之告訴，本以使被告受刑事訴追為目的，故其陳述是否與
    事實相符，自應調查其他證據，以資審認（最高法院52年台
    上字第1300號判例要旨參照）。再誣告罪之成立以意圖他人
    受刑事處分或懲戒處分，而為虛偽之告訴、告發、報告者為
    要件。所謂虛偽係指明知無此事實故意捏造而言，若告訴人
    誤認有此事實或以為有此嫌疑而為申告，以致不能證明其所
    訴之事實為真實，縱被訴人不負刑責，而告訴人本缺乏誣告
    之故意，亦難成立誣告罪名（最高法院44年台上字第892號
    、40年台上字第88號判例要旨參照）。
三、本件公訴意旨認被告丙○○涉犯背信之罪嫌，無非係以下列
    證據為據：
（一）被告於警詢、偵查中之供述。
（二）證人丁○○於偵查、本院審理中之證詞。
（三）證人乙○○於偵查、本院審理中之證詞。
（四）證人甲○○於偵查中之證詞。
（五）證人文黃彩虹、侯宗佑、繆文源分別於警詢、偵查中之證
      詞。
（六）91年5月28日合作契約書影本1份。
（七）92年3月28日、92年3月29日公正派出所受理各類案件紀錄
      表影本各1份。
（八）遺失票據申報書影本1張、支票影本4張、掛失止付票據提
      示人資料查報表影本5張。
（九）法務部調查局93年11月9日調科參字第09300445770號函1
      份。
（十）內政部警政署刑事警察局94年6月9日刑鑑字第0940090247
      號鑑定書1份。
（十一）玉山商業銀行羅東分行94年6月24日玉羅東字第0506210
        1號函暨所附資料1份。
（十二）台灣宜蘭地方法院檢察署93年度偵字第1332號、94年度
        偵緝字第10號、第32號不起訴處分書、台灣高等法院檢
        察署94年度上聲議第2755號處分書各1份。
四、證據能力部分：
（一）按測謊鑑定，係依一般人若下意識刻意隱瞞事實真相時，
      會產生微妙之心理變化，例如：憂慮、緊張、恐懼、不安
      等現象，而因身體內部之心理變化，身體外部之生理狀況
      亦隨之變化，例如：呼吸急促、血液循環加速、心跳加快
      、聲音降低、大量流汗等異常現象，惟表現在外之生理變
      化，往往不易由肉眼觀察，乃由測謊員對受測者提問與待
      證事實相關之問題，藉由科學儀器（測謊機）紀錄受測者
      對各個質問所產生細微之生理變化，加以分析受測者是否
      下意識刻意隱瞞事實真相，並判定其供述是否真實；測謊
      機本身並不能直接對受測者之供述產生正確與否之訊號，
      而係測謊員依其專業之學識及經驗，就測謊紀錄，予以客
      觀之分析解讀，至於測謊鑑定究竟有無證據能力，刑事訴
      訟法並無明文規定，惟實務上，送鑑單位依刑事訴訟法第
      208條第1項規定，囑託法務部調查局或內政部警政署刑事
      警察局為測謊檢查，受囑託機關就檢查結果，以該機關名
      義函覆原囑託之送鑑單位，該測謊檢查結果之書面報告，
      即係受囑託機關之鑑定報告，該機關之鑑定報告，形式上
      若符合測謊基本程式要件，包括：(1)經受測人同意配合，
      並已告知得拒絕受測，以減輕受測者不必要之壓力。(2)測
      謊員須經良好之專業訓練與相當之經驗。(3)測謊儀器品質
      良好且運作正常。(4)受測人身心及意識狀態正常。(5)測謊
      環境良好，無不當之外力干擾等要件，即賦予證據能力。
      復按刑事訴訟法第206條第1項規定：「鑑定之經過及其結
      果，應命鑑定人以言詞或書面報告」，又法院或檢察官囑
      託相當之機關鑑定，準用第206條第1項之規定，同法第20
      8條亦有明文規定；是鑑定報告書之內容應包括鑑定經過
      及其結果，法院囑託鑑定機關為測謊檢查時，受囑託之鑑
      定機關不應僅將鑑定結果函覆，並應將鑑定經過一併載明
      於測謊之鑑定報告書中，若鑑定報告書僅簡略記載檢查結
      果而未載明檢查經過，既與法定記載要件不符，法院自應
      命受囑託機關補正，必要時並得通知實施鑑定之人以言詞
      報告或說明，否則，此種欠缺法定要件之鑑定報告不具備
      證據資格，自無證據能力可言（最高法院92年度台上字第
      2282號判決要旨參照）。
（二）本案經台灣宜蘭地方法院檢察署囑託內政部警政署刑事警
      察局對證人丁○○、乙○○進行測謊鑑定，該局94年6月9
      日刑鑑字第0940090247號鑑定書，包括測謊鑑定資料表、
      測謊鑑定說明書、測謊圖譜分析量化表、受測人具結書、
      測謊圖譜，且鑑定人陳振煜受有專業之測謊訓練，於實施
      本件測謊前有蒐集調查筆錄、偵查卷宗、受測人前科資料
      表，而實施測謊時環境良好，此有該鑑定書、測謊鑑定資
      料表、測謊鑑定說明書、測謊圖譜分析量化表、受測人具
      結書、測謊圖譜各2份；內政部警政署刑事警察局94年10
      月13日刑鑑字第0940153246號函附陳振煜學經歷資料1份
      ，及陳振煜之中央警察大學聘書、測謊儀器教育訓練結業
      證書等9份在卷可參（見93年偵字第1332號卷二第31頁至
      第63頁；本院卷第84頁至第92頁），該鑑定書所附上開資
      料已詳載鑑定方法及鑑定之經過，依上開判決要旨所示，
      該鑑定書形式上符合測謊基本程式要件，自具有證據能力
      。
五、訊據被告丙○○固坦承其為怡興公司之負責人，玉山商業銀
    行羅東分行帳號0000000000000號之發票人為怡興公司、丙○○，於92年3月28日丁○○、乙○○進入怡興公司離開後
    ，被告即於92年3月29日16時55分許，以怡興公司遭竊為由
    ，向公正派出所報案，並於92年3月31日至玉山商業銀行羅
    東分行將附表一編號1至6、8號及附表二編號1至7所示支票
    掛失止付，嗣附表三編號1至6所示支票分別由乙○○、文黃
    彩虹、侯宗佑提示後退票。而被告告訴丁○○、乙○○竊盜
    及偽造有價證券案件，經台灣宜蘭地方法院檢察署檢察官於
    94年7月6日，以93年度偵字第1332號、94年度偵緝第10號、
    第32號不起訴處分，嗣經被告聲請再議，經台灣高等法院檢
    察署於94年8月18日，以94年度上聲議字第2755號駁回再議
    聲請確定之事實（見本院卷第28頁）。而上開坦承之事實，
    業經證人文黃彩虹、侯宗佑、繆文源分別於警詢、偵查中證
    述明確，並有92年3月29日公正派出所受理各類案件紀錄表
    影本1份、遺失票據申報書影本1張、支票影本4張、掛失止
    付票據提示人資料查報表影本5張、玉山商業銀行羅東分行9
    4年6月24日玉羅東字第05062101號函暨所附資料1份、台灣
    宜蘭地方法院檢署93年度偵字第1332號、94年度偵緝第10號
    、第32號不起訴處分書，及台灣高等法院檢察署94年度上聲
    議第2755號處分書各1份在卷可參（見92年度發查字第173號
    卷第9頁至第12頁；93年度偵字第1323號卷一第12頁至第17
    頁、第34頁至第35頁、38頁至第41頁、第86頁；93年度偵字
    第1332號卷二第73頁至第81頁、第100頁至第106頁、第121
    頁至第122頁），堪認屬實。惟被告堅詞否認有何誣告之犯
    行，被告及其辯護人辯稱：
（一）附表一編號1至4所示支票部分：
   1、證人乙○○於偵查中對附表一編號1、3、4所示支票究是
      在何處交付，或稱在宜蘭縣羅東鎮1家銀行；或稱在怡興
      公司2樓，而對支票用途，先稱不知道；後稱係怡興公司
      為到大陸發展所交付，又對支票之填寫，或稱丁○○填寫
      ；或稱忘記了，先後證詞矛盾，顯見其所言不實。
   2、證人丁○○於偵查中對被告究係積欠伊300,000元或400,0
      00元，供述已有歧異，且對附表一編號1至4所示支票究係
      被告要簽發給丁○○或乙○○，前後反覆其詞，而該4張
      支票究係因被告積欠丁○○債務始簽發；抑或乙○○要至
      大陸經商向被告借款，所述亦不一致，足徵該4張支票並
      非被告授權丁○○或乙○○所使用。
   3、且證人乙○○、丁○○對附表一編號1至4所示支票何時交
      付乙○○，一說91年3、4月；另一說91年6、7月間，所述
      不同。且既稱係乙○○至大陸經商需要金錢，則為何會簽
      發4張支票之發票日分別為91年8月21日、91年9月21日、
      91年10月21日、91年11月21日，況證人乙○○並未在前往
      大陸前提示兌現，竟遲至92年4月始提示上開支票，顯示
      證人乙○○、丁○○所言不實，益證附表一編號1至4所示
      支票並未經被告同意而簽發。
（二）附表一編號5至8所示支票部分：
   1、由證人甲○○於偵查中之證詞，可知附表一編號5至8所示
      支票是證人丁○○因與其有130,000元債務關係，故由丁○○交付該4張支票予甲○○，與被告完全無涉。惟證人
      丁○○則證稱該4張支票係被告要給甲○○，惟其不知給
      付原因。然被告與甲○○並非深交，兩人間亦無任何債務
      關係存在，衡情被告自無可能會出借空白支票予甲○○，
      足見證人丁○○上開證詞，不足採信。
   2、況觀之附表一編號5至8所示支票原係空白授權支票，於甲○○收受前金額均尚未填寫，此對發票人而言，風險極高
      ，被告究無為此概括授權之可能，足見該4張支票係丁○○不法所取得，至於究係於92年3月28日取得；抑或之前
      即為丁○○取走，均不影響被告未授權之事實，故被告為
      止付通知，自不成立誣告罪。
（三）又內政部警政署刑事警察局之測謊鑑定，雖隨著搜查技術
      進步而進步，但其性質乃是用來直接探究受測者心理狀態
      的手段，實無法直接將其與血液或DNA等其他科學搜查方
      法同等視之，則對其證明力之判斷，仍應參酌其他證據方
      法以判斷，而本案中證人丁○○、乙○○於偵查中先後所
      述不一，且相互矛盾，已如前述，自難僅以該2人測謊結
      果，即遽論該2人所述為真實。
（四）再者，被告確係於92年3月28日發現怡興公司遭人侵入，
      且經清點結果發現支票確有短少，而向公正派出所報案，
      並向玉山商業銀行羅東分行申請掛失止付，縱使支票並非
      於92年3月28日全部遺失，然均不影響被告申告之結果，
      被告所為自不構成誣告罪。
六、本案之爭點：
（一）被告有無對乙○○、丁○○提出竊盜、偽造有價證券告訴
      之行為？
（二）被告有無誣告之故意？
七、經查：
（一）爭點一：被告有無對乙○○、丁○○提出竊盜、偽造有價
      證券告訴之行為？
   1、按告訴人之告訴，祇須指明所告訴之犯罪事實及表示希望
      訴追之意思，即為已足，毌庸指明犯人，苟已指明犯罪事
      實，訴請究辦，縱令犯人全未指明或誤指他人，其告訴仍
      屬有效（最高法院24年上字第2193號判例要旨參照）。又
      告訴人祇須表示訴究之意思為已足，不以明示其所告訴者
      為何項罪名或言明「告訴」為必要，且依其所陳述之事實
      ，客觀上已可認其有訴追之意思，仍屬合法之告訴（最高
      法院90年度台上字第7205號判決要旨參照）。
   2、證人鄭錦春在台灣宜蘭地方法院檢察署93年度偵字第1232
      號丁○○、乙○○被訴竊盜案件中，於93年5月17日偵查
      中證述：「我是公正派出所警員，於92年3月28日，丙○○到公正所報案是我承辦，當時他說是公司合夥人丁○○
      取走公司的支票、存款簿、公司相關文件不還給他，沒有
      說是失竊。」（見該卷一第128頁至第129頁）。證人繆文
      源在上開竊盜案件中，於93年6月1日偵查中證述：「我之
      前在公正派出所任職，於92年3月29日，我曾到怡興公司
      執行勤務，當天是我們備勤同仁在處理事故而我在線上巡
      邏，所以他請我過去看一下，當時丙○○報案時說發生竊
      案，我到現場時鐵捲門是半開的，不過裡面沒有人，丙○○在外面等我們，但我進去後，發現裡面沒有任何破壞的
      痕跡，他當時告訴我電腦與一些資料不見了，後來因為現
      場沒有任何破壞、凌亂的跡象，我於是問他，此處沒有任
      何破壞的痕跡，好像沒有小偷進來過，我就問是否有其他
      股東或者員工有鑰匙進入，他就說以前的股東有鑰匙。當
      時我沒有照相，但是有通知三組前來採證，但好像也沒有
      採到物證。現場的抽屜沒有被撬開、破壞的痕跡，大門的
      門鎖也沒有被破壞，這點我很確定，因為該處是在一巷子
      內，其左右、後側都是房子，所以該處只有一處出入口就
      是該處的大門。現場不像是一般竊盜案發生後的狀況，因
      為完全沒有翻動的痕跡。」等語（見該卷一第168頁至第1
      69頁）。佐以92年3月28日公正派出所受理各類案件紀錄
      表上，記載發生地：「宜蘭縣羅東鎮○○路158巷19號」
      ；報案方式：「親自、丙○○」；報案內容：「來所報稱
      其所開設之怡興公司合夥人丁○○支票、存款簿公司相關
      文件請求歸還，丁○○不歸還，來所請求協調，丁○○因
      身體不適無法前來」；報案時間：「92年3月28日23時15
      分」；處理情形：「經當事人丙○○與丁○○電話聯絡…
      支票及存款帳戶怡興公司玉山銀行帳戶0000000000000協
      調未果，丙○○另行備齊資料再行解決」。嗣於92年3月
      29日公正派山所受理各類案件紀錄表上，記載發生地：「
      宜蘭縣羅東鎮○○路158巷19號」；報案方式：「110、勤
      務中心」；報案內容：「於上述時、地發生竊案請求警方
      前往處理」；報案時間：「92年3月29日16時55分」；處
      理情形：「(1)到場處理瞭解為怡興公司股東丙○○、乙○○三方之財物糾紛。(2)當事人雙方到所排解糾紛，案情瞭
      解處理中。(3)丙○○…乙○○…丁○○…(4)全案經三方股
      東證明資料備妥方行到所處理」等語，此有該受理各類案
      件紀錄表2份在卷可參（見93年度偵字第1232號卷一第132
      頁至第133頁）。由證人鄭錦春、繆文源上開證詞及上開
      紀錄表所示，可證被告雖有於92年3月28日23時15分，至
      公正派出所報案要求丁○○歸還支票等物品，嗣於92年3
      月29日16時55分，撥打110向警方報案怡興公司失竊之行
      為，惟尚未含希望訴追之意思甚明。
   3、又被告在台灣宜蘭地方法院檢察署93年度偵字第1232號丁○○、乙○○被訴竊盜案件中，於92年4月17日警詢中陳
      稱：「我因經營之怡興公司所有支票遭竊接受警方詢問，
      我是怡興公司負責人。於92年3月28日15時30分左右，我
      在公司發現辦公桌抽屜的鎖遭人打開，且東西遭人搜過，
      經過我清點後發現支票失竊14張（編號0000000、0000000
      、0000000、0000000、0000000、0000000、0000000、000
      0000、0000000、0000000、0000000、0000000、0000000
      ），公司大門的門鎖有被破壞。警方現在所提示台灣票據
      交換所宜蘭分所退票支票票號：0000000及0000000、0000
      000是我失竊的支票。我認識票據提示人乙○○，他是怡
      興公司先前的股東。」等語（見該卷一第31頁至第32頁）
      ；於92年5月23日警詢中陳稱：我遭竊的公司住址是宜蘭
      縣羅東鎮○○路158巷19號，而遭竊的14張支票財產權是
      我的。」等語（見該卷一第33頁）；於93年4月19日偵查
      中陳稱：「我只知道我的票被偷走，我是在報案當天發現
      我的票被偷。我與丁○○原要合作，不過她的資金都沒有
      進來。乙○○原要加入公司成為股東，不過他都沒有拿相
      關證件來辦理。我公司的財務都是我在管理，支票平時都
      放在公司內，丁○○只有協助我收款等事務，她也沒有幫
      我開過支票，她當天請鎖匠將抽屜撬開，將裡面的支票整
      本都拿走了，當天是乙○○與丁○○一同入內，當天是週
      日，公司內沒有人。丁○○會有印章是公司要向學校請款
      時，需要有公司的大小章，而我曾交給她過，不過我沒有
      交給乙○○過，其餘的時間這些印章都是在我身上，但是
      有時我會放在公司的櫃子內，我沒有開過支票給乙○○或
      丁○○。我再回去查，但是如仍無法區分哪些票是我開的
      ，哪些票是丁○○開的，那就暫以卷內這幾張為告訴的範
      圍。」等語（見該卷一第87頁至第89頁）；於93年4月27
      日偵查中指稱：「我要告的部分是乙○○提示的那3張，
      即票號0000000、0000000、0000000。另丁○○的部分是
      票號0000000，即甲○○轉交文黃彩虹的那張，票號00000
      00是甲○○自行存入我的甲存帳戶已經兌現，票號000000
      0是甲○○交給侯宗祐，票號0000000就是甲○○所說的目
      前放在保險公司的那張。我現在就針對這7張支票提出告
      訴。」等語（見93偵字1232號卷第99頁）；於93年9月2日
      偵查中指稱：「公司隔壁鄰居有人看到丁○○請鎖匠來開
      門。我的支票簿當天是整本不見的。本件我告訴丁○○冒
      開的那些支票，是在支票簿遺失後才開出，至於甲○○在
      92年1月間收到該4張支票是丁○○很早之前就盜開了，我
      不知道丁○○開出這些支票，她會有印章是因為她有我抽
      屜的鑰匙，我不知道乙○○所取得的4張支票何來，丁○○並不是怡興公司股東，所以她無權開出支票。」等語（
      見該卷一第231頁至第232頁）。由被告上開陳述，依上開
      判例及判決要旨所示，可知被告係於93年4月27日偵查中
      始向檢察官指明告訴丁○○、乙○○竊盜、偽造有價證券
      之犯罪事實及表示希望訴追之意思。故公訴人認被告於92
      年3月29日16時55分，已向公正派出所警員指明告訴丁○○、乙○○竊盜、偽造有價證券之犯罪事實及表示希望訴
      追之意思，容有未洽，先予敘明。
（二）爭點二：被告有無誣告之故意？
   1、乙○○在台灣宜蘭地方法院檢察署94年度偵緝字第10號其
      所涉竊盜案件中，於94年1月1日偵查中供稱：「丙○○跟
      我是怡興公司股東，號碼0000000、0000000、0000000支
      票是我提示，這3張支票是丁○○交給我的，何時交付給
      我，時間我不記得，在宜蘭縣羅東鎮1家銀行，我忘記是
      何銀行。」等語（見該卷第6頁）；於94年1月12日偵查中
      供稱：「我所提示的數張怡興公司支票是當時要去大陸發
      展，支票是由丁○○、丙○○寫的，我當時也有在場，我
      們3人一同在公司2樓，我還有寫本票押在公司。我只使用
      過1張，其它是丁○○軋的。」（見該卷第14頁至第15頁
      ）；於94年1月31日偵查中供稱：「該4張支票是丁○○給
      我的，她交給我時，支票上均已填寫完成，我也有親眼看
      到丙○○蓋章。當時公司營運時，資金確由丁○○拿出來
      的。」（見該卷第22頁）；在台灣宜蘭地方法院檢察署93
      年度偵字第1332號丙○○被訴侵占等案件中，於94年7月4
      日偵查中供稱：「我所持有怡興公司的4張支票是91年3、
      4月份，我要去大陸地區之前，我是9月份去大陸地區。我
      、丁○○、丙○○在怡興公司2樓，支票由丙○○親自蓋
      章，但是誰寫的我忘記了。當時因為公司沒有錢，這4張
      支票是公司要去大陸地區投資的，裡面也包括我的薪水。
      該4張支票事後是由我與丁○○持往提示，當時是軋到我
      的戶頭。該4張支票交付時，丙○○從頭到尾都知情。我
      因為要用錢，所以到92年4月份才去軋這4張票，如果是之
      前去軋，也是沒有錢，因為我是公司的股東，我知道公司
      的狀況。」等語（見該卷二第88頁）；在本案於95年6月6
      日本院審理中證述：「附表一編號1至4號所示支票，是在
      怡興公司2樓，由丁○○與被告當場開立給我，支票用途
      是要投資，公司是做學校的電腦教學，當時我們有打算去
      大陸地區投資，當時由我代表過去。我有親眼看到支票是
      丁○○寫的，被告蓋章，分幾個月的票款兌現，票是開給
      我的，當時是為了開給我才寫票。之前已先協調怡興公司
      要去大陸地區投資，公司樓下是辦公室，2樓有空房，所
      以到2樓開票，不是為了還錢而開票，也不是為了我要借
      錢而開票給我，純粹是因我代表公司到大陸地區投資而開
      票。丁○○在怡興公司擔任財務及業務擴展，被告負責工
      程部，我有加入公司成為股東，但我沒有出資，當時協議
      我是公司企劃，公司支票應該是財務保管。我不記得被告
      從何處拿怡興公司大小章來蓋這4張支票，因為我先上2樓
      ，他們才上來，我不知道他們去哪裡拿支票與印章。他們
      拿上來時，支票是空白的，當場填寫、蓋章，我當天就拿
      走。關於我剛剛說這4張支票是開給我到大陸地區投資用
      ，與偵查中所述不符部分，我剛剛講的也是事實，當時怡
      興公司沒有錢，是丁○○拿錢出來，所以要還錢給丁○○
      也是事實，還有我個人借錢部分也是事實。開票用意有3
      ，1是要還給丁○○，2是大陸地區投資，3是給我私人的
      薪水，是混在一起，因為我沒有錢怎麼去大陸地區。我有
      去大陸地區，但沒有花到這些支票的錢。至於我於偵查中
      陳述4張票中3張是丁○○親手交給我的，地點在銀行，何
      時忘記了，與剛剛所述不同，我講的是軋票的時候。這些
      票第1張是我自己去提示，其他的票在丁○○那邊。票是9
      1年8月到期，且是要去大陸地區投資，我遲至92年4月1日
      才去提示，是因為我去大陸地區投資日期沒有確定，後來
      股東鬧翻了，丁○○住院，我自己去大陸地區。93年度偵
      字第1232號卷一第123頁所示借據好像是我寫的，我跟怡
      興公司拿錢，丁○○與被告要求我出具，公司不能平白無
      故就讓我將錢拿走。」等語（見本院卷第140頁至第143頁
      ）。綜觀證人乙○○之上開供證，就：(1)附表一編號1至4
      號所示支票如何取得，先稱附表一編號1、3、4所示支票
      係丁○○在宜蘭縣羅東鎮某銀行交付予伊，時間忘記了，
      後改稱附表一編號1至4所示支票均於91年3、4月，在怡興
      公司2樓，由丁○○填寫、被告蓋章當場簽發予伊；(2)取
      得附表一編號1至4所示支票原因，先稱係怡興公司投資大
      陸地區資金及支付伊之薪水，後稱單純係怡興公司要伊代
      表前往大陸地區投資，再改稱係怡興要投資大陸地區、給
      付伊薪資、清償怡興公司積欠丁○○之金錢；(3)附表一編
      號1至4所示支票究何人提示，先稱伊僅提示1張，其餘均
      由丁○○提示，後改稱4張支票係由伊與丁○○共同前往
      提示，並存入伊帳戶等重要情節，前後供證反覆，其證詞
      之可信度，已屬可疑。況乙○○既稱怡興公司當時財務困
      窘，怡興公司資金運轉顯已相當艱難，如何有多餘資金至
      大陸地區擴展業務，實與常理相悖，復觀之乙○○尚簽立
      借據1紙，其上載明「(1)茲向怡興公司借資新台幣（下同
      ）475,000元，以支票支付，支票票號0000000：100,000
      元、0000000：100,000元、0000000：100,000元、000000
      0：100,000元，另現金75,000元…(4)借資人：乙○○…。
      」此有借據影本1紙在卷可參（見93年度偵字第1232號卷
      一第123頁），顯示附表一編號1至4所示支票係怡興公司
      借款予乙○○所簽發，核與乙○○前述取得該4張支票原
      因不符。且附表編號1至4所示支票發票日分別為91年8月
      21日、91年9月21日、91年10月21日、91年11月21日，證
      人乙○○若已與被告議定要代表怡興公司前往大陸地區投
      資，衡情雙方就投資時間、地點、項目、資金、細節等均
      有共識，被告於簽發上開支票時，資金當已依序備妥，惟
      證人乙○○竟稱至大陸地區時間未確定，怡興公司沒有資
      金，始遲至92年4月1日提示上開支票，此有附表一編號1
      至4所示支票及退票理由單影本各1張、掛失止付票據提示
      人資料查報表影本各3張在卷足憑（見92年度發查字第173
      號卷第9頁至第12頁；93年度偵字第1323號卷一第39頁至
      第41頁），此亦與常理相違，顯見證人乙○○之上開證詞
      有重大瑕疵，係屬不實。
   2、又丁○○在台灣宜蘭地方法院檢察署93年度偵字第1232號
      其所涉竊盜案件中，於93年4月27日偵查中供稱：「我與
      乙○○、陳美秋、丙○○都是怡興公司股東。我有交付號
      碼0000000、0000000、0000000、0000000支票予甲○○，
      這是丙○○要我交付給他的，丙○○要交付支票給甲○○
      的原因我不清楚，且丙○○也認識甲○○，我寄給甲○○
      的那些支票是沒有開立完成，這4張支票與我沒有關係，
      是甲○○與丙○○的事。另乙○○的部分是4張支票，還
      有1張票號是0000000，這4張支票號碼0000000到0000000
      是丙○○要我開給乙○○，因當時乙○○要去大陸地區經
      商，要向丙○○借錢，而乙○○是我帶進來的股東，且丙○○欠我400,000元，所以才開這4張支票，每張100,000
      元，丙○○原本是要開給我的，後來因為乙○○要去大陸
      地區經商，所以轉給乙○○，這4張支票是丙○○借給乙○○的。因為這4張支票丙○○開給我後，一直無法兌現
      ，就放在公司，乙○○後來說要用錢，丙○○就說把這4
      張支票借給他。」等語（見該卷一第99頁至第100頁）；
      於93年5月10日偵查中供稱：「怡興公司的支票是由我保
      管，但是印章都在丙○○處，交給甲○○的4張支票是丙○○用印後交給我的，票確為我寄給甲○○的沒有錯。我
      出資的部分都是我自己拿錢出來的，丙○○有向我借錢來
      付給陳美秋薪水，員工的薪資也都是我支付的。乙○○所
      持有之4張支票確實是要開給我的，後來就借乙○○，應
      該算公司借他的，當時我與丙○○都有在場。」等語（見
      該卷一第119頁、第121頁）；在台灣宜蘭地方法院檢察署
      94年度偵緝字10號卷其所涉竊盜案件中，於94年1月31日
      偵查中供稱：「關於乙○○所言部分，當時丙○○有在場
      ，支票是我寫的，但章是丙○○蓋的。」等語（見該卷第
      23頁）；在台灣宜蘭地方法院檢察署93年度偵字第1332號
      丙○○所涉侵占等案件中，於94年7月4日偵查中供稱：「
      乙○○所持有之4張支票，我記得是在91年6、7月份交給
      乙○○，當時我記得乙○○要出國，第1張票原是趕在他
      出國前讓他領1張，原本4張都要開同1個日期，後來丙○○說可能一時之間沒有那麼多錢，才開成4張。這400,000
      元是丙○○欠我的錢，因為我們合夥時丙○○沒有錢，這
      400,000元是我單純借給丙○○，我在進入怡興公司時另
      外還有出資。附表一編號1至4所示支票是我寫的，但不是
      我蓋章，是丙○○自己蓋章的，在怡興公司2樓開的，簽
      發完就當場交給乙○○，另外乙○○還寫了1張借據給公
      司，這4張支票是乙○○提示的，乙○○會拖到92年4月份
      才軋票，是因為乙○○之前有說要軋，但丙○○說沒有錢
      ，才一直沒有將票軋進去。我寄送4張支票給甲○○時，
      丙○○已經知道，我們都有開會，丙○○也同意要借票給
      甲○○，我寄給甲○○的支票是空白的。我在92年3月26
      日出院後回去怡興公司看，結果丙○○貼了1張公告解除
      我的職務，92年3月27日丙○○把公司的鎖換掉，所以我
      才叫乙○○將票軋進去，因為這本來就是丙○○還我的錢
      。」等語（見該卷二第86頁至第87頁）；於本案95年6月6
      日本院審理中證述：「我是怡興公司股東，91年5月入股
      ，在公司擔任財務總管，公司支票是由我保管，公司大小
      章是丙○○保管，公司大小章平常是丙○○拿著。關於怡
      興公司開給乙○○附表一編號1至4所示支票過程，是於91
      年6月在公司2樓，我開票，丙○○蓋章，當時還有乙○○
      在場，因為公司原本是丙○○與陳美秋合夥，我與乙○○
      中途加入，這些錢本來是我們說要入股，我們4人說好重
      新入股，丙○○說要拿錢出來，但一直沒有拿錢出來，丙○○說先開票，開票後再跟他父母親拿錢，這些支票是股
      東入股金，丙○○沒有另外跟我借錢，我會說丙○○欠我
      錢，是因為我有出錢，他沒有出錢，我才會這樣說。附表
      一編號1至4所示支票金額、日期是我寫的，丙○○用印，
      一次開立4張，開完後支票當場交給乙○○，因為我先出
      錢，丙○○說要還給我，而公司已經透支，當時乙○○要
      去大陸地區投資，丙○○就說這些錢就先借給乙○○。我
      不清楚我在怡興公司共出資多少錢，因為公司買電腦及員
      工薪水已經不只800,000元，這些都是我發的。附表一編
      號1至4所示支票，因丙○○說沒錢，叫我們不要軋，我與
      乙○○於92年4月1日才一起去提示，這4張支票是開給乙○○，不是開給我，我在支票上並沒有背書，丙○○說不
      要直接借給乙○○，因乙○○一定沒有錢還他，所以算是
      還我的，我叫乙○○寫借據。附表一編號5至8所示支票，
      寄給甲○○的原因是甲○○跟我說要借票，我跟丙○○說
      ，丙○○同意借票，我們就蓋章借給甲○○，章是被告蓋
      的，由我到郵局寄給甲○○的，我不知道丙○○與甲○○
      間有無債務關係，原本我有填金額，甲○○退回來說不要
      寫金額，所以再寄空白支票給甲○○，丙○○與我都有同
      意寄空白支票。公司支票平常開立流程為支票我寫，丙○○看過後蓋章，因為支票我保管，所以我寫支票內容，公
      司所有傳票、支票都放在抽屜，公司大小章都被告帶著。
      甲○○是我先認識，才介紹給丙○○認識，借票都是經過
      丙○○同意。」等語（見本院卷第134頁至第140頁）。綜
      觀證人丁○○上開供證，就：(1)附表一編號1至4所示支票
      簽發原因，先稱係乙○○要去大陸地區經商向被告借款，
      後稱係被告簽發予伊用以清償債務，再改稱係被告股東入
      股金；(2)提示附表一編號1至4所示支票原因，先稱係被告
      沒有資金要求暫緩提示，後稱係於92年3月26日見被告解
      除伊職務，且翌日將公司鎖換掉，始叫乙○○提示該4張
      支票；(3)甲○○取得附表一編號5至8所示支票原因，先稱
      係被告要伊交付甲○○，伊不清楚原因，後稱甲○○向伊
      借空白支票，伊告知被告，經被告同意蓋章後，由伊寄交
      甲○○等重要情節，前後供證反覆不一。且證人丁○○所
      述被告交付附表一編號1至4所示支票予乙○○之時間、原
      因，亦與證人乙○○所述相歧，則證人丁○○上開證詞之
      真實性，已屬可疑。
   3、另參以證人甲○○在台灣宜蘭地方法院檢察署93年度偵字
      第1232號其所涉竊盜案件中，於93年4月19日偵查中證述
      ：「我曾持有怡興公司支票4張，是丁○○以宅急便寄給
      我的，丁○○寄給我的4張支票已有蓋章，但還沒有填載
      ，我填2張130,000元，另2張填200,000多元。我交付文黃
      彩虹1張130,000元支票，另1張200,000多元支票交給侯宗
      佑，另1張130,000元支票開給新鑫股份有限公司，這張票
      屆期時，我已自行將錢匯入帳戶內，所以已兌現，另1張
      我開給新光產物保險公司，後來我告訴新光產物保險公司
      ，這張票有問題，請對方不要軋。丁○○會寄4張支票給
      我，是因為她欠我130,000元，所以她寄支票來要還我錢
      ，因為她不知道她何時才會有錢，所以要我填好後，再將
      日期告訴她，她再將錢存入帳戶內，其它3張是我向丁○○借的，我填載這些支票有得丁○○的同意，她只說那些
      支票是合夥公司的支票，她曾帶丙○○到台南來，我請他
      們吃過飯。」等語（見該卷一第86頁至第89頁）；於本案
      95年6月6日本院審理中證述：「我持有附表一編號5至8號
      所示支票，是因我打電話跟丁○○借的，借這些票沒有與
      被告聯絡。其中有1張支票是我存錢進去，因為我是單純
      借票，所以我要自己存錢進去。我與被告沒有債務關係，
      我與丁○○有債務關係，因為土方生意，丁○○欠我130,
      000元，丁○○會給我這4張空白支票是因為我週轉不靈要
      借票，當時借票沒有指明要怡興公司的抬頭，我只說要借
      票並沒有指明要空白支票，也沒有說要誰的支票及金額，
      丁○○借我支票時，沒有限定在一定金額。支票上怡興公
      司與被告印文，寄來時就已經蓋好。我當時說要借4張，
      丁○○說要不要填金額，我說不用，我填了再告訴她，前
      2張我有告訴丁○○金額，因為前2張有轉出去，後2張我
      來不及告訴丁○○金額。第1張支票有過，第2張提示時票
      被掛失，當時我沒有聯絡到丁○○，第3張、第4張支票我
      有抽回來，沒有軋。」等語（見本院卷第144頁至第145頁
      ）。復有玉山銀行羅東分行94年6月24日玉羅東字第05062
      101號函暨所附支票號碼AE0000000號支票影本1張可資佐
      憑（見93年度偵字第1332號卷二第73頁、第78頁），堪以
      採信。顯見證人甲○○與被告間並不熟識，亦無債務關係
      ，而證人甲○○因丁○○積欠其債務130,000元，始向丁○○催討並商借支票周轉，嗣丁○○寄交證人甲○○附表
      一編號5至8所示已蓋妥怡興公司及被告印文之空白支票。
      觀之證人甲○○上開證詞，亦核與證人丁○○前述附表一
      編號5至8所示支票係被告要伊交付甲○○乙節不符，況被
      告既與證人甲○○不熟識，彼此復無債務關係，衡情自無
      同意交付空白授權支票予證人甲○○，甘冒將來遭善意第
      三人無端追討票據債務之可能，因此丁○○稱係經被告同
      意蓋用怡興公司大小章後，寄交甲○○附表一編5至8所示
      空白支票乙節，顯與常理相悖，證人丁○○上開供證顯有
      重大瑕疵，係屬不實。
   4、綜觀證人乙○○、丁○○上開供證，均有重大瑕疵而顯不
      足採信，自難以此據認被告確有於91年間某日，在怡興公
      司2樓，先由證人丁○○在附表一編號1至4所示支票上填
      寫發票日、金額，再由被告蓋用怡興公司大小章後，當場
      交付證人乙○○，及附表一編號5至8所示空白支票，係經
      被告同意蓋用怡興公司大小章後，交由丁○○寄予證人甲○○等事實。
   5、至於測謊鑑定部分：
    (1)按測謊鑑定，係依一般人在說謊時，會產生遲疑、緊張、
      恐懼、不安等心理波動現象，乃利用測謊儀器將受測者之
      上開情緒波動反應情形加以紀錄，用以判別受測者供述之
      真實性，倘受測者愈想壓抑其謊言所產生之情緒，則在測
      謊儀器上愈會產生明顯之情緒波動反應，反之，則無此不
      實之波動反應。從而測謊鑑定結果，如就否認犯罪有不實
      之情緒波動反應時，雖僅得供審判上之參酌，而不得採為
      有罪判決之唯一憑據（最高法院91年度台上字第359號判
      決要旨參照）。
    (2)丁○○、乙○○經台灣宜蘭地方法院檢察署檢察官囑託內
      政部警政署刑事警察局進行測謊鑑定，結果為：「受測
      人丁○○於測前會談中聲稱交付案中支票（票號0000000
      、0000000、0000000）予乙○○時，丙○○本人當時有在
      場，測試結果無不實反應。受測人乙○○於測前會談中
      聲稱有看見丙○○在系爭空白支票（指向羅東鎮農會提示
      兌換之支票）蓋章（包含公司章與私章）測試結果無不實
      反應。」此有該局94年6月9日刑鑑字第094009247號鑑定
      書及所附資料2份在卷可參（見93年度偵字第1332號卷二
      第31頁至第63頁）。另被告經數字測試未獲致明確生理反
      應模式，不宜進行實案測試，此亦有法務部93年11月9日
      調科參字第09300445770號函1份在卷可參（見93年度偵字
      第1232號卷二第14頁）。
    (3)惟綜觀上開證據，可證證人丁○○、乙○○上開證詞顯有
      重大瑕疵，係屬不實，且無積極證據足以證明被告有蓋印
      在附表一編號1至8所示支票之行為，故依上開判決要旨所
      示，自不能僅以該測謊鑑定結果及被告不宜進行實案測試
      ，即認被告何誣告之行為。
   6、另被告雖在台灣宜蘭地方法院檢察署93年度偵字第1232號
      丁○○、乙○○竊盜案件中，於93年4月19日偵查中陳稱
      ：「我是在報案當天發現我的票被偷。丁○○當天請鎖匠
      將抽屜撬開，將裡面的支票整本都拿走了，當天是乙○○
      與丁○○一同入內。」等語（見該卷一第88頁）；於93年
      9月2日偵查中指稱：「當天我的支票簿是整本不見。本件
      我告訴丁○○冒開的那些支票，是在支票簿遺失後才開出
      。」等語（見該卷一第231頁）。而被告於92年3月31日至
      玉山商業銀行羅東分行辦理掛失止付如附表一編號1至6、
      8號及附表二編號1至7號所示支票，此有遺失票據申報書
      影本1紙在卷可參（見93年度偵字第1232號卷一第17頁）
      ，顯示被告就其中支票號碼AE0000000、AE0000000、AE00
      00000、AE0000000、AE0000000、AE0000000之支票並未辦
      理止付。惟觀諸號碼AE0000000號支票發票日係91年12月3
      1日，可知此為被告最後蓋用支票之日期，距其所述支票
      簿被竊日期即92年3月28日，已近3個月。且依證人丁○○
      及被告所述，支票簿係由丁○○所保管並負責填寫，被告
      僅係保管公司大小章及用印，怡興公司財務既由丁○○管
      理，除非被告特別另行記載使用過支票號碼，被告於支票
      簿遭竊後未能詳記曾簽發何支票號碼用以支付何筆款項，
      核與常理相符。況怡興公司之大小章雖由被告保管，惟在
      辦理事務或對外請領款時會交由丁○○或公司員工，此業
      經證人丁○○於95年6月6日本院審理中證述：「我曾拿過
      公司大小章到外面辦事。」等語（見本院卷第138頁），
      並有宜蘭縣立羅東國民小學支票登記簿、領款收據各1份
      在卷可憑（見93年度偵字第1232號卷一第143頁、第145頁
      ），足見怡興公司大小章在業務所需仍會交付丁○○或公
      司員工持有，自不能排除怡興公司大小章為他人盜用之可
      能。參以被告在台灣宜蘭地方法院檢察署93年度偵字第13
      32號其所涉侵占等案件中，於94年7月4日偵查中供稱：「
      我當初掛失支票時會只掛失14張是當時我去銀行查支票票
      號，因為我不知道用了幾張，支票是連存根一起遺失的。
      我去銀行查之後，是銀行小姐報給我說有這些票還沒有進
      到那邊。票號AE0000000號支票未掛失，是因為我是去銀
      行查那張支票已經回籠，我就沒有掛失，因此我去掛失時
      是將全部未回籠的支票全部掛失，那是銀行小姐對我講的
      。」等語（見該卷二第89頁），復佐以前述各情，堪認被
      告係於92年3月31日，至玉山商業銀行羅東分行申報票據
      遺失時，委請銀行承辦人員查詢結果，始將上開14張支票
      掛失止付。故自不能以被告所掛失止付之支票號碼未連號
      ，即認被告所述支票簿係整本失竊等語，係屬不實。
   7、而承前述，被告固於93年4月27日偵查中向檢察官指明告
      訴丁○○、乙○○竊盜、偽造有價證券之犯罪事實及表示
      希望訴追之意思。惟觀之乙○○在台灣宜蘭地方法院檢察
      署93年度偵字第1332號丙○○所涉侵占等案件中，於94年
      7月4日偵查中供稱：「我和丁○○有去怡興公司，但是用
      原本的鑰匙打不開門，於是就請鎖匠來開，進去後就將丁○○個人的電腦及個人文具用品搬走。」等語（見該卷二
      第88頁）。佐以丁○○在台灣宜蘭地方法院檢察署93年度
      偵字第1332號丙○○所涉侵占等案件中，於94年7月4日偵
      查中供稱：「於92年3月28日，我有和乙○○前往怡興公
      司，我和乙○○用原來的鑰匙無法開門，於是我就叫鎖匠
      來開，我一進門就看到丙○○將原來的鎖放在桌上，當天
      我只拿走我個人的電腦。」等語（見該卷二第87頁）；於
      本案95年6月6日本院審理中證述：「於92年3月28日我有
      找鎖匠去怡興公司開門，因為丙○○將鎖換掉，讓我們無
      法進去，我只搬走電腦。」等語（見本院卷第158頁），
      顯見丁○○及乙○○確有於92年3月28日，僱請鎖匠開鎖
      後進入怡興公司拿取物品，且被告並未在附表一編號1至8
      所示支票上蓋章，已如前述，該8張支票顯係遭人竊取並
      偽造，則被告因此認丁○○及乙○○有竊盜及偽造有價證
      券之嫌疑，自非故意捏造，縱丁○○、乙○○被訴竊盜、
      偽造有價證券案件，經台灣宜蘭地方法院檢察署檢察官，
      以不能證明所涉犯嫌係屬真實，而為不起訴處分確定，依
      上開最高法院44年台上字第892號、40年台上字第88號判
      例要旨所示，尚難認被告有誣告之故意，自不成立誣告罪
      甚明。
（三）綜上論證，被告雖有對丁○○、乙○○提出告訴之行為，
      惟被告並無誣告之故意，故本件被告被訴之誣告罪自屬不
      能成立。
八、此外，復查無其他積極證據，足認被告有何誣告之犯行，依
    前揭法條規定及判例要旨，不能證明被告犯罪，自應為被告
    無罪之諭知。
九、據上論斷，應依刑事訴訟法第301條第1項，判決如主文。
本案經檢察官吳宇青到庭執行職務。
中    華    民    國    95    年    6     月    20    日
                         臺灣宜蘭地方法院刑事第二庭
                                 審判長法  官  黃瑞華
                                       法  官  謝佩玲
                                       法  官  蘇錦秀
以上正本證明與原本無異。
如不服本判決應於收受本判決後10日內向本院提出上訴書狀，其
未敘述上訴理由者，並得於提起上訴後10日內向本院補提理由書
狀(均須按他造當事人之人數附繕本)「切勿逕送上級法院」。
                                       書記官  葉瑩庭
中    華    民    國    95    年    6     月    21    日
 附表一：
   ┌───┬──────┬─────┬─────┬─────┬──────┬───────┐
   │編號  │發票人      │付款人    │帳號      │ 票號     │發票日      │   備註       │
   ├───┼──────┼─────┼─────┼─────┼──────┼───────┤
   │  1   │怡興公司    │玉山商業銀│000000000 │AE0000000 │91.8.21日   │              │
   │      │丙○○      │行羅東分行│3809      │          │            │              │
   │      │            │          │          │          │            │              │
   ├───┼──────┼─────┼─────┼─────┼──────┼───────┤
   │  2   │同上        │同上      │同上      │AE0000000 │91.9.21日   │              │
   ├───┼──────┼─────┼─────┼─────┼──────┼───────┤
   │  3   │同上        │同上      │同上      │AE0000000 │91.10.21日  │              │
   ├───┼──────┼─────┼─────┼─────┼──────┼───────┤
   │  4   │同上        │同上      │同上      │AE0000000 │91.11.21日  │              │
   ├───┼──────┼─────┼─────┼─────┼──────┼───────┤
   │  5   │同上        │同上      │同上      │AE0000000 │92.4.30日   │              │
   ├───┼──────┼─────┼─────┼─────┼──────┼───────┤
   │  6   │同上        │同上      │同上      │AE0000000 │不詳        │未經提示      │
   ├───┼──────┼─────┼─────┼─────┼──────┼───────┤
   │  7   │同上        │同上      │同上      │AE0000000 │不詳        │92.3.10日兌現 │
   ├───┼──────┼─────┼─────┼─────┼──────┼───────┤
   │  8   │同上        │同上      │同上      │AE0000000 │92.6.20日   │              │
   └───┴──────┴─────┴─────┴─────┴──────┴───────┘
   附表二：
   ┌───┬──────┬─────┬─────┬──────┐
   │編號  │發票人      │付款人    │帳號      │票號        │
   ├───┼──────┼─────┼─────┼──────┤
   │  1   │怡興公司    │玉山商業銀│000000000 │AE0000000   │
   │      │丙○○      │行羅東分行│3809      │            │
   ├───┼──────┼─────┼─────┼──────┤
   │  2   │同上        │同上      │同上      │AE0000000   │
   ├───┼──────┼─────┼─────┼──────┤
   │  3   │同上        │同上      │同上      │AE0000000   │
   ├───┼──────┼─────┼─────┼──────┤
   │  4   │同上        │同上      │同上      │AE0000000   │
   ├───┼──────┼─────┼─────┼──────┤
   │  5   │同上        │同上      │同上      │AE0000000   │
   ├───┼──────┼─────┼─────┼──────┤
   │  6   │同上        │同上      │同上      │AE0000000   │
   ├───┼──────┼─────┼─────┼──────┤
   │  7   │同上        │同上      │同上      │AE0000000   │
   └───┴──────┴─────┴─────┴──────┘
   附表三：
   ┌───┬──────┬─────┬─────┬───────┐
   │編號  │提示人      │退票日期  │票號      │備    註      │
   ├───┼──────┼─────┼─────┼───────┤
   │  1   │乙○○      │92.4.1日  │AE0000000 │              │
   ├───┼──────┼─────┼─────┼───────┤
   │  2   │同上        │同上      │AE0000000 │              │
   ├───┼──────┼─────┼─────┼───────┤
   │  3   │同上        │92.4.24日 │AE0000000 │              │
   ├───┼──────┼─────┼─────┼───────┤
   │  4   │同上        │同上      │AE0000000 │              │
   ├───┼──────┼─────┼─────┼───────┤
   │  5   │文黃彩虹    │92.4.30日 │AE0000000 │支票係經由梁益│
   │      │            │          │          │銘轉交        │
   ├───┼──────┼─────┼─────┼───────┤
   │  6   │侯學典（更名│92.7.17日 │AE0000000 │支票係經由梁益│
   │      │為侯宗佑）  │          │          │銘轉交        │
   └───┴──────┴─────┴─────┴───────┘


司法院資訊處製作；財團法人民間司法改革基金會備份。
